臺灣宜蘭地方法院刑事判決　　　　　　　 93年度易字第453號
　　公　訴　人　臺灣宜蘭地方法院檢察署檢察官
　　被　　　告　乙○○
上列被告因詐欺案件，經檢察官提起公訴（93年度偵字第2243號）
，本院判決如下：
    主  文
乙○○無罪。
    理  由
一、公訴意旨略以：被告乙○○於民國九十二年十月間透過他人
    介紹認識甲○○（已於94年 3月10日死亡），並進而以月薪
    新台幣（以下同）一萬六千元之代價照顧甲○○。而其見甲
    ○○年紀已大、雙腳不良於行，一人獨居，惟存有甚多財物
    ，即意圖為自己不法之所有，向甲○○表示其在外欠債，生
    活困苦，向甲○○借款，並表示願照顧甲○○一輩子云云，
    致甲○○陷於錯誤而同意出借，是甲○○先解除其合作金庫
    銀行外匯定期存款美金一萬一千一百四十八．五元，換算成
    新台幣（下同）為三十八萬一千零四十二元，並轉入其郵局
    局號０一一一００之０、帳號０一六八三之二號帳戶內，並
    交付印章存褶予乙○○，乙○○陸續於九十二年十一月十二
    日至十一月二十三日，在宜蘭縣宜蘭市○○路郵局等處，以
    甲○○名義填寫提款單，領取甲○○帳戶內之款項計三十四
    萬五千元，嗣因甲○○鄰居發現乙○○並未確實照料甲○○
    ，且甲○○身體日漸虛弱而報警查獲。因認被告涉有刑法第
    三百三十九條第一項之詐欺罪嫌。
二、按犯罪事實應依證據認定之，無證據不得認定犯罪事實。又
    不能證明被告犯罪者，應諭知無罪之判決，刑事訴訟法第一
    百五十四條第二項、第三百零一條第一項前段分別定有明文
    。又認定不利於被告之事實，須依積極證據，苟積極證據不
    足為不利於被告事實之認定時，即應為有利於被告之認定，
    更不必有何有利之證據（最高法院30年上字第 816號判例參
    照）。而所謂認定犯罪事實之證據，係指足以認定被告確有
    犯罪行為之積極證據而言，該項證據自須適合於被告犯罪事
    實之認定，始得採為斷罪資料，如未能發現相當之證據，或
    證據不足以證明，自不能以推測或擬制之方法，以為裁判之
    基礎。（最高法院29年上字第3105號、40年台上字第86號判
    例參照）。又告訴人之指訴係以使被告受刑事訴追為目的，
    是其陳述是否與事實相符，仍應調查其他證據以資審認（最
    高法院52年台上字第1300號判例參照）。
三、訊據被告對於領取告訴人甲○○上開帳戶內存款三十四萬五
    千元之事實，固供承不諱，惟堅決否認有詐欺犯行，辯稱係
    告訴人甲○○見其在外欠債，而借錢給予還債，其並無以照
    顧告訴人一輩子而詐騙告訴人等語。
四、經查，被告確有因擔保不詳友人之債務而遭人催債，並因此
    向告訴人連同上開借款前後共借五十萬元，而告訴人借款五
    十萬元給被告後，因均未要求被告書立借據，告訴人乃於事
    後央託其多年鄰居顏雲寶、梁王正蓮陪同要被告簽具每月還
    款八千元之還款協議書乙情，亦據被告供承在卷，核與證人
    顏雲寶、梁王正蓮於本院審理時證述情節相符，並有被告與
    告訴人於93年11月16日簽立之還款協議書一紙在卷可稽（本
    院卷第61頁），是公訴人所指之上開款項，係被告向告訴人
    所借貸，已堪認定。至公訴人雖認被告係以照顧告訴人一輩
    子，致告訴人因此陷於錯誤，而同意出借，惟依卷內資料，
    被告除於93年 9月23日檢察官偵查中供稱：「我原先在外欠
    錢，已經決定在他（指告訴人）面前上吊，他說要養我。我
    決定要照顧他一輩子，但是鄰居不同意。」等語（見偵查卷
    第 101頁）外，被告自始即無供稱以照顧告訴人一輩子而向
    告訴人借錢之事實，而被告上開供述亦無從推認被告確有施
    用詐術，使告訴人陷於錯誤，進而出借款項予被告之詐欺犯
    行，被告所為，尚與詐欺罪以施用詐術之構成要件不合。至
    告訴人固年長獨居須人照料，且證人張美雲於偵查中亦證稱
    被告未確實照顧告訴人等語，惟縱告訴人年長獨居須人照料
    ，且被告事後未確實照顧告訴人，然此均無從遽以推認被告
    向告訴人借款之際，確有施用詐術之行為，亦屬明確。況依
    卷附還款協議書所示，被告於93年11月16日與告訴人甲○○
    達成還款協議，每月清償八千元，被告亦均按月匯款給付，
    有郵政國內匯款執據影本在卷可憑，益證被告於向被告借款
    之初，應無意圖不法所有之詐欺故意。此外，復查無其他積
    極證據足資證明被告有公訴人起訴意旨所指之犯行，被告犯
    罪不能證明，自應諭知無罪之判決。
據上論斷，應依刑事訴訟法第三百零一條第一項，判決如主文。
本案經檢察官賴慶祥到庭執行職務。
中　　華　　民　　國　　94　　年　　4 　　月　　27　　日
                         臺灣宜蘭地方法院刑事第三庭
                             審判長法  官  黃  永  勝
                                   法  官  陳  嘉  年
                                   法  官  林  楨  森
以上正本證明與原本無異。
如不服本判決，應於判決送達後10日內，向本院提出上訴狀。（
應附繕本）
                                   書記官  謝  佩  欣
中　　華　　民　　國　　94　　年　　4 　　月　　28　　日
